【裁判字號】    95,上訴,431
【裁判日期】    950315
【裁判案由】    毒品危害防制條例
【裁判全文】
臺灣高等法院刑事判決                 95年度上訴字第431號
上  訴  人  臺灣臺北地方法院檢察署檢察官
被      告  乙○○
                    現於臺灣台北監獄台北分監
指定辯護人  本院公設辯護人甲○○
上列上訴人因被告毒品危害防制條例案件，不服臺灣臺北地方法
院94年度訴字第1531號，中華民國95年1月9日第一審判決（起訴
案號：臺灣臺北地方法院檢察署94年度偵緝字第1359號），提起
上訴，本院判決如下：
    主  文
上訴駁回。
    事實及理由
一、本案經本院審理結果，認第一審以被告乙○○持有第一級毒
    品，係犯毒品危害防制條例第11條第1項之罪，以被告持有
    之第一級毒品海洛因共計9包，除去包裝重5．24公克後之淨
    重為61．17公克，已達行政院於93年1月7日院台法字第0930
    0805 51號令所公佈之「轉讓持有毒品加重其刑之數量標準
    」第2條第1項第1款所訂「第一級毒品：淨重5公克以上」之
    一定數量，應依毒品危害防制條例第11條第4項規定加重其
    刑，又依刑法第47條之規定，遞予加重其刑，而量處有期徒
    刑1年，於理由中敘明，被告乙○○持有第一級毒品行為並
    無證據證明檢察官起訴之同條例第五條第1項之意圖販賣而
    持有第一級毒品罪嫌，而變更檢察官起訴法條，另又敘明檢
    察官認為被告同時查獲持有第二級毒品安非他命亦不成立同
    條例第5條第2項意圖販賣而持有第二級毒品罪嫌，並因被告
    於93年7月5日所為施用第二級毒品甲基安非他命犯行，業經
    臺灣臺北地方法院檢察署檢察官於94年9月15日以94年度偵
    緝字第1359號為不起訴處分確定，公訴人就此部分犯行重行
    起訴，顯已違背刑事訴訟法第260條之規定，有刑事訴訟法
    第304條第4款應諭知不受理之情形，惟與公訴意旨認就被告
    前開有罪部分有想像競合之裁判上一罪關係，爰不另為不受
    理之諭知，扣案之甲基安非他命，另由檢察官處理，並就扣
    案之第一級毒品海洛因依同條例第18條第1項前段諭知沒收
    銷燬，扣案之被告所有供施用第一級毒品海洛因所用之工具
    ，依刑法第38條第1項第2款規定諭知沒收，經核原審判決，
    認事用法及量刑均無不當，應予維持，並引用第一審判決書
    記載之事實、證據及理由（如附件）。
二、公訴人上訴意旨略以：(一)扣案之電子磅秤、搗藥工具、吸管
    分裝袋係等用以稀釋、分裝毒品之工具，卻無隨身攜帶吸食
    器、針筒、香菸等施用海洛因及安非他命之工具。足認被告
    即有意圖販賣而持有第一、二級毒品行為。(二)被告乙○○係
    於93年7月5日晚間某時在臺北縣三重市○○○路天台廣場附
    近向綽號「阿信」之真實姓名、年籍不詳之成年男子，販入
    扣案之第一級毒品海洛因8小包（合計淨重五八．九九公克
    ）、1小包（淨重二．一八公克及第第二級毒品甲基安非他
    命7包（淨重四○．八二公克）乙情，業據被告供承在案，
    並經證人即發覺被告交易毒品之檢舉人顏金門於偵查中結證
    屬實。又由被告在偵、審中供稱：伊遭警查獲本案時，在三
    重市之集美遊藝場工作，月入3至5萬元，扣案之毒品，係伊
    於查獲當天以10萬元販入等語，依吾人之經驗法則可以判斷
    ，如果被告係一單純施用毒品之人，焉有可能在每月收入僅
    三至五萬元之情況下，一次以十萬元販入前開數量之毒品？
    再參酌被告先於警詢中先坦承其係於93年7月5日下午販入扣
    案之海洛因、安非他命等語；復於臺灣板橋地方法院檢察署
    檢察官訊問時誆稱扣案之海洛因、安非他命係一名叫「張志
    輝」之人留在伊車上云云；其於原審審理時又改稱查獲當天
    只有買海洛因，扣案之安非他命是伊原來就有的云云，供詞
    前後反覆不一，且被告曾多次因施用第二級毒品安非他命為
    警查獲，卻僅有一次因施用第一級毒品海洛因為警查獲等情
    ，足證被告辯稱扣案之海洛因、安非他命純係供己施用云云
    ，顯屬脫免刑責之詞，不足採信。足見本案被告係基於營利
    之意圖，一次販入大量毒品，部分供己施用，部分轉賣予他
    人施用牟利，始足以支應其吸毒及購毒之鉅額花費。因此，
    本件縱非警方在被告販賣毒品予他人之狀況下當場查獲，然
    綜合扣案之證據及全辯論意旨，依經驗法則及論理法則，亦
    可判定被告至少有意圖販賣而持有第一、二級毒品之犯行。
    詎原審竟未變更法條，逕以「未扣得販賣之帳冊、通訊錄，
    或取得被告意圖販賣之監聽紀錄」為由，判決被告無罪，言
    下之意，似乎每位毒販均須隨身攜帶販賣之帳冊、通訊錄而
    遭警扣押，或經檢警耗費龐大國家資源實施通訊監察錄得其
    與購毒者之對話，方能成立販賣毒品或意圖販賣而持有毒品
    罪，無怪我國毒品犯罪日趨嚴重，並已逐漸成為竊盜、搶奪
    、強盜等類犯罪之根源。原審判決既有前述違反經驗法則及
    論理法則之處，當屬無可維持。原審判決認事用法既有前開
    違誤云云。
三、按「販賣毒品行為，並不以販入之後復行賣出為要件，祇要
    以營利為目的，將毒品販入或賣出，有一於此，其犯罪即為
    完成，僅於意圖營利而販入以外之其他原因而持有毒品後，
    另行起意販售，而尚未著手於販售之情形，始有意圖販賣而
    持有毒品罪之適用」，有最高法院九十年度台上字第七七八
    二號判決可資參照；再按犯罪事實應依證據認定之，無證據
    不得認定其犯罪事實，刑事訴訟法第一百五十四條第二項定
    有明文，是行為人主觀上是否基於販賣之意圖而持有毒品，
    應憑積極及嚴格證據認定之，始符合罪刑法定主義之本旨，
    若無積極證據或其證據不足以證明，自不能以推測或擬制之
    方法，作為裁判基礎，且所憑之證據，無論直接或間接證據
    ，其為訴訟上之證明，須於通常一般之人均不致有所懷疑，
    而得確信其為真實者，始得據之為有罪之認定，倘其證明尚
    未達到此一程度，而有合理性懷疑之存在時，即無從率為該
    當其意圖販賣之構成要件。本院經查：
  (一)持有毒品之原因眾多，非必即供販賣所用一途，扣案電子磅
    秤、吸管、搗藥工具及分裝袋雖係被告所有，惟持有上開工
    具，亦非當然供販賣毒品之用，若無其他補強證據足以證明
    被告有意圖販賣而持有毒品之事證，逕以持有扣案電子磅秤
    、吸管、搗藥工具及分裝袋等，即遽以推論為供販賣毒品之
    工，進而臆斷所持有毒品係供意圖販賣所用，不免失之輕率
    而有臆測推斷入罪之嫌。
  (二)依證人顏金門於警詢、偵查中證述目見被告交付金錢予他人
    一情，則若是被告販賣毒品予他人，衡情，應係被告收取他
    人交付金錢，何以反是被告給付金錢，是以證人顏金門此部
    分之證言，尚不足以證明被告乙○○販毒予該不詳男子，或
    被告向該男子購入毒品之目的係意圖販賣，而採為不利被告
    之證明。
四、刑事訴訟法第161條第1項規定：檢察官就被告犯罪事實，應
    負舉證責任，並指出證明之方法。因此，檢察官對於起訴之
    犯罪事實，應負提出證據及說服之實質舉證責任。倘其所提
    出之證據，不足為被告有罪之積極證明，或其闡明之證明方
    法，無從說服法官以形成被告有罪之心證，基於無罪推定之
    原則，自應為被告無罪判決之諭知。檢察官未提出適合於證
    明犯罪事實之積極證據，並闡明其證據方法與待證事實之關
    係。本院對於卷內訴訟資料，逐一剖析，參互審酌，仍無從
    獲得被告乙○○成立意圖販賣而持有毒品之確切心證，原審
    就檢察官起訴被告乙○○意圖販賣而持有第一級毒品海洛因
    、第二級毒品安非他命，以無證據證明檢察係基於意圖販賣
    而持有，而變更檢察官起訴法條，就持有海洛因部分，論以
    同條例第11條第1項之持有第一級毒品罪，就持有第二級毒
    品安非他命犯行部分，以因被告於前案所為施用第二級毒品
    甲基安非他命犯行，另經臺灣臺北地方法院檢察署檢察官於
    94年9月15日以94年度偵緝字第1359號為不起訴處分確定，
    公訴人就此部分犯行重行起訴，違背刑事訴訟法第260條之
    規定，有刑事訴訟法第304條第4款應諭知不受理之情形，惟
    與公訴意旨認就被告前開有罪部分有想像競合之裁判上一罪
    關係，不另為不受理之諭知，並無不當，應予維持，檢察官
    仍執前詞提起上訴指摘原判決不當，為無理由，應予駁回。
據上論結，應依刑事訴訟法第373條、第368條，判決如主文。
本案經檢察官呂文忠到庭執行職務。
中    華    民    國    95    年    3    月    15    日
                  刑事第19庭審判長法  官  林堭儀
                                  法  官  宋  祺
                                  法  官  蔡明宏
以上正本證明與原本無異。
被告不得上訴。
檢察官如不服本判決，應於收受送達後十日內向本院提出上訴書
狀，其未敘述上訴之理由者並得於提起上訴後十日內向本院補提
理由書（均須按他造當事人之人數附繕本）。
                                  書記官  陳建邦
中    華    民    國    95    年    3    月    16    日
附錄：本案論罪科刑法條全文
毒品危害防制條例第11條
持有第一級毒品者，處 3 年以下有期徒刑、拘役或新臺幣 5 萬
元以下罰金。
持有第二級毒品者，處 2 年以下有期徒刑、拘役或新臺幣 3 萬
元以下罰金。
持有專供製造或施用第一、二級毒品之器具者，處 1 年以下有期
徒刑、拘役或新臺幣 1 萬元以下罰金。
持有毒品達一定數量者，加重其刑至二分之一，其標準由行政院
定之。


司法院資訊處製作；財團法人民間司法改革基金會備份。
